【裁判字號】    95,訴,1421
【裁判日期】    950829
【裁判案由】    損害賠償
【裁判全文】
臺灣高雄地方法院民事判決              95年度訴字第1421號
原      告  戊○○
法定代理人  己○○
訴訟代理人  吳永茂律師
訴訟代理人  龍毓梅律師
被      告  丁○○
訴訟代理人  丙○○
參  加  人  明台產物保險股份有限公司
法定代理人  甲○○
訴訟代理人  乙○○
複代理人    丙○○
上列當事人間請求損害賠償事件，本院於民國95年8 月15日言詞
辯論終結，判決如下：
    主  文
原告之訴及假執行之聲請均駁回。
訴訟費用由原告負擔。
    事實及理由
一、按就兩造之訴訟有法律上利害關係之第三人，為輔助一造起
    見，於該訴訟繫屬中，得為參加，民事訴訟法第58條定有明
    文。本件明台產物保險股份有限公司（下稱明台產物保險公
    司）為被告所駕駛車牌號碼YN-3130 自用小客車之汽車保險
    承保人，有被告提出之汽車保險單一紙可稽，則就本件原告
    主張因被告駕駛前開汽車肇事，致受有頭部外傷顱骨骨折等
    傷害，被告究否負損害賠償責任及其範圍之結果，與明台產
    物保險公司是否理賠及其金額多寡有關，而有法律上之利害
    關係，是該公司具狀聲明為輔助被告參加本件訴訟，核與法
    律規定相符，應予准許。
二、原告主張：被告於民國93年4 月17日上午9 時55分許，駕駛
    車牌號碼YN-3130 自用小客車沿高雄市○○區○○街由北向
    南行駛，明知駕駛人應靠右行駛、不得跨越道路中線並注意
    車前狀況，隨時採取必要之安全措施、不得超速行駛。被告
    竟疏於注意，於行至光興街219 號巷口時，因未靠右行駛而
    佔用對向車道，且未注意車前狀況，致超速撞及原告所騎乘
    南向北行駛之車牌號碼ZDO-276 輕型機車，原告因之人車倒
    地，而受有頭部外傷顱骨骨折、顏面撕裂傷、硬膜下出血、
    右腳第四趾骨折、創傷性左眼神經萎縮等傷害。被告雖經鑑
    定認無肇事原因，惟原告對鑑定之結果不能認同，仍認被告
    應負過失之責，爰依侵權行為之法律關係，請求賠償原告醫
    療費用新臺幣（下同）100,000 元、喪失或減少勞動能力損
    失1,272,164 元及精神慰撫金1,000,000 元等情。並聲明：
    (一)被告應給付原告2,372,164 元，及自起訴狀繕本送達翌日
    起至清償日止，按年息百分之5 計算之利息。(二)願供擔保請
    准宣告假執行。
三、被告則以：本件事故乃肇因於訴外人林敏鴻於上開時地，未
    注意後方有無來車，即逕行開啟停靠於近光興街219 巷口南
    向北停車格之車牌號碼E4-3620 自用小客車左前車門，致遭
    閃避不及之同向原告所騎乘車牌號碼ZDO-276 機車右側車身
    撞及後，再撞擊被告所駕駛北向南行駛之YN-3130 自用小客
    車而受傷。被告當時係靠右行駛、並未跨越道路中心線致佔
    用對向車道，且被告駕駛之車輛無明顯剎車痕跡，亦無明顯
    撞擊痕跡，顯示被告未有超速行駛情形。被告當時行經現場
    ，適原告與林敏鴻發生擦撞車禍，事出突然，被告無充足時
    間反應以避免撞擊原告，被告對本件事故應無肇事原因，此
    亦經鑑定機關一再鑑定明確，且刑事過失傷害案件復經檢察
    官為不起訴處分確定在案，被告確無過失等語，資為抗辯。
    並聲明：(一)原告之訴駁回。(二)如受不利判決，願供擔保請准
    宣告免為假執行。
四、參加人表示意見略以：被告係正常行駛於車道內，本件事故
    發生乃肇因訴外人林敏鴻未注意確認無來車，即貿然開啟車
    門，導致原告擦撞摔倒後，失控滑至被告車道，被告縱盡相
    當注意亦因事發突然而無法避免事故之發生，被告並無肇事
    原因，此有高雄市政府交通局車輛行車事故鑑定委員會、覆
    議委員會之鑑定可證，並為臺灣高雄地方法院檢察署年度偵
    字第號不起訴處分書所同認，是原告請求損害賠償即無理由
    。又縱認被告有過失，原告請求給付項目中，醫療費用應提
    出醫院相關正式收據為證，並應扣除健保給付部分，減少勞
    動能力之損害應提最近之診斷書以明其傷勢，精神慰撫金之
    請求過高，應予酌減，及原告與訴外人林敏鴻已達成和解並
    已收受和解金，該項和解金亦為原告所受損害補償之一部分
    ，亦應予以扣除等語。
五、兩造不爭執事項：
（一）於93年4 月17日上午9 時55分許，原告騎乘車牌號碼ZDO-
      276 輕型機車沿高雄市○○區○○街南向北行駛，因訴外
      人林敏鴻逕行開啟停靠於近光興街219 巷口同向停車格之
      車牌號碼E4-3620 自用小客車左前車門而閃避不及，致所
      騎乘之機車右側車身撞及該車門後，原告連人帶車再撞擊
      被告所駕駛北向南行駛之YN-3130 自用小客車左前車頭，
      而受有頭部外傷顱骨骨折、顏面撕裂傷、硬膜下出血、右
      腳第四趾骨折、創傷性左眼神經萎縮等傷害。有道路交通
      事故調查報告表、現場圖、談話紀錄表、現場照片13幀、
      財團法人私立高雄醫學大學附設中和紀念醫院甲種診斷證
      明書各紙為證。
（二）本件事故經送高雄市政府交通局車輛行車事故鑑定委員會
      鑑定、覆議委員會覆議，及財團法人成大研究發展基金會
      鑑定結果，均認訴外人林敏鴻開啟車門不當為本件事故之
      肇事原因，原告及被告均無肇事原因。臺灣高雄地方法院
      檢察署93年度偵字第18300 號並對訴外人林敏鴻提起過失
      傷害之刑事公訴在案，對被告則以無肇事原因，難認有過
      失傷害犯行為由為不起訴處分確定。有高雄市政府交通局
      車輛行車事故鑑定委員會93年6 月24日高市鑑字第930515
      3 號鑑定意見書、高雄市政府93年9 月2 日高市府交三字
      第09300458 65 號覆議函，及財團法人成大研究發展基金
      會94年9 月13日成大研基建字第2055號鑑定函附於前開偵
      查卷及本院93年度交易字第230 號刑事卷內為憑。
六、依兩造前開主張、陳述及不爭執事項觀之，本件應審究之點
    乃在本件交通事故之發生原因為何? 被告對系爭交通事故是
    否有過失？茲分述如下：
（一）按因故意或過失，不法侵害他人之權利者，負損害賠償責
      任。民法第184 條第1 項前段定有明文。又侵權行為所發
      生之損害賠償請求權，以有故意或過失不法侵害他人權利
      為其成立要件，若其行為並無故意或過失，即無賠償之可
      言，最高法院49年台上字第2323號、54年台上字第1523號
      判例意旨參照。準此，侵權行為自以行為人具備故意或過
      失為要件，故主張對造應負侵權行為責任者，依舉證責任
      分配原則，應就對造有故意或過失之要件負舉證之責。
（二）參酌前開調查報告表、現場圖、談話紀錄表及現場照片所
      示，事故發生之地點為高雄市○○區○○街與光興街219
      巷口，該路段為市區道路○○路、路寬7.9 公尺、路面為
      乾燥柏油路面、現場未畫有分向線、無號誌、速限30公里
      以下，及肇事後訴外人林敏鴻E4-3620 自用小客車（下稱
      林車）停於光興街東側距路邊0.3 公尺，頭北尾南，右前
      後車角距東側路均為0.3 公尺，左前車角距光興街219 巷
      南側巷邊延伸線8.2 公尺；被告YN-3130 自用小客車停於
      林車左側略前，頭南偏東尾北偏西，距光興街西側路邊及
      其延伸線右前車角為1.5 公尺、右後車角為1.9 號公尺，
      右後車角並距219 巷南側巷延伸線4.2 公尺，被告車左前
      輪與左後輪中間留有一1.7 公尺剎車痕；原告XZDO-276號
      輕機車左倒於被告車前方4.6 公尺處，頭南偏東、尾北偏
      西，距西側路邊前輪2.0 公尺、後輪1.3 公尺，其左後方
      留有2.8 及5.7公尺之兩段刮痕，在被告與林車中間有一
      2.8 公尺長東南西北走向之刮地痕等節以觀，可知本件車
      禍發生前，原告騎乘XZDO-276號輕機沿光興街南往北行駛
      ，同時被告駕駛YN-3130 自用小客車沿光興街北往南行駛
      ，而訴外人林敏鴻則停車在道路東側路邊停車格位內，欲
      開車門出來，林敏鴻打開駕駛座車門時，適原告騎乘輕機
      車抵達該處，以致車門與輕機車發生撞擊。撞擊後原告機
      車失控朝道路西北側滑出，此時被告自小客車亦剛好抵達
      輕機車失控倒地之地點，因而撞擊倒地之原告及其機車。
      是設若林敏鴻未開啟車門，以被告之自小客車與林車之間
      距實足供原告輕機車行駛其間，且兩造並已注意彼此之來
      車，則在原告緊靠右側停放車輛行駛，及被告以不及30公
      里時速前行之情形下，兩造應得以安全會車，而不致有發
      生擦撞之情形。據此，則本件事故之所以發生應認起因於
      訴外人林敏鴻違反道路交通安全規則第112 條第1 項第15
      款停車向外開啟車門時，應注意行人、車輛，並讓其先行
      之規定，未注意後方有無來車，旋開啟車門外出，導致後
      方騎乘機車之原告閃避不及，撞擊林敏鴻之車左前門後，
      因失控再與對向駛來之被告所駕駛自用小客車相撞而受傷
      所致，而被告於此突發狀況下，自無充足時間反應以避免
      撞擊原告，是就本件車禍事故之發生被告應無肇事原因至
      明。此亦為高雄市政府交通局車輛行車事故鑑定委員會鑑
      定、覆議委員會覆議，及財團法人成大研究發展基金會鑑
      定結果所同認，並經臺灣高雄地方法院檢察署93年度偵字
      第18300 號對訴外人林敏鴻提起過失傷害刑事公訴在案，
      對被告以無肇事原因，難認有過失傷害犯行為由為不起訴
      處分確定，有該起訴書及不起訴處分書在卷可參，復為兩
      造所不爭執。
（三）原告雖仍為前開主張，惟事發地點並未畫有道路中心線，
      是依道路交通安全規則、道路交通管理處罰條例之規定，
      並據事故發生後被告之停車位置，其右前車頭距道邊線為
      1.5 公尺，加上道路西側路邊復停有車輛及有一路燈桿等
      節觀之，應認被告係靠右行駛，而無跨越道路中心線致佔
      用對向車道之情事。再者觀之被告之自小客車下留有一道
      1. 7公尺長之剎車痕，據此長度以推估其車速應介於17.6
      至18.8公里之間，亦未違反速限30公里之規定，並已注意
      車前之狀況而為剎車之舉動，是認被告之辯解尚非無據，
      應可採信，況原告復未舉證以實其說，難認原告之主張為
      可採。
（四）綜上所述，被告既已遵守交通規則行車，對於本件車禍之
      發生復難以預見，且事發猝然，並無充足時間可採取適當
      之措施以避免結果之發生，是原告之損害應非可歸責於被
      告，揆諸前揭說明，難令被告負過失之責。從而，原告依
      侵權行為之法則請求被告應給付2,372,164 元，及自訴狀
      繕本送達翌日起至清償日止，按年息5%計算之利息，為無
      理由，應予駁回。又原告既受敗訴判決，其假執行之聲請
      已失所依據，應併予駁回。
七、本件事證已臻明確，兩造其餘攻擊、防禦方法及其他主張與
    舉證，核與判決結果不生影響，爰不一一論列，併此敘明。
八、據上論結，本件原告之訴為無理由，依民事訴訟法第78條，
    判決如主文。
中    華    民    國    95    年    8     月    29    日
                  民事第二庭  法  官  柯彩燕
正本係照原本作成。
如不服本判決，應於收受送達後20日內向本院提出上訴書狀 (須
附繕本)。
中    華    民    國    95    年    8     月    29    日
                              書記官  王紀芸


司法院資訊處製作；財團法人民間司法改革基金會備份。
